【裁判字號】    97,家抗,35
【裁判日期】    970526
【裁判案由】    聲明繼承
【裁判全文】
臺灣臺南地方法院民事裁定            97年度家抗字第35號
抗  告  人  丙○○
代  理  人  甲○○
上列當事人聲明繼承事件，抗告人對於民國96年9月7日本院96年
度聲繼字第34號第一審裁定提起抗告，本院裁定如下：
    主    文
原裁定廢棄。
抗告人所為繼承被繼承人乙○○遺產之聲明應予准許。
抗告程序費用新臺幣壹仟元由抗告人負擔。
    理    由
一、抗告人即原審聲明人丙○○於原審法院聲明意旨略以：被繼
    承人乙○○於民國93年5月21日亡故，抗告人為被繼承人乙
    ○○之胞姊，居住在大陸地區，依法對於被繼承人乙○○在
    台之遺產有繼承權利，抗告人為此依法聲明表示繼承被繼承
    人乙○○之遺產等語。
二、原審法院裁定以：本件抗告人聲明繼承被繼承人乙○○之遺
    產，未依臺灣地區與大陸地區人民關係條例施行細則第59條
    第1項之規定提出被繼承人乙○○之除戶戶籍謄本、繼承系
    統表、經中華民國行政院設立或指定之機構或委託之民間團
    體驗證之符合繼承人身分之證明文件，經本院於96年5月28
    日裁定命抗告人於收受送達後一個月內補正，此項裁定已於
    96 年7月6日送達抗告人，有財團法人海峽交流基金會以96
    年8 月30日海隆（法）字第0960032071號函所檢送之航空郵
    政回執一件附卷可稽，抗告人迄今仍未補正，其聲明表示繼
    承乙○○在台灣地區所留遺產，顯不合法，應予駁回。
三、抗告意旨略以：被繼承人係在台單身榮民，於93年5月21日
    死亡，抗告人係被繼承人之姊，被繼承人戶籍謄本所載配偶
    王氏係未舉行結婚儀式，且未至戶政機關登記、未共同生活
    、亦無子女之口頭婚約，故抗告人係唯一有繼承權之人，另
    因抗告人居住地係位於中國大陸偏遠農村，資訊閉塞，被繼
    承人又係在台單身無親屬之人（亡故訊息無從得知），原審
    法院以其中華民國境內送達之補證裁定期限，顯欠公允，今
    檢附親屬關係公證書、委託公證書、繼承系統表、除戶戶籍
    謄本、被繼承人生前寄予大陸胞弟之書信、返鄉探親照片，
    聲明表示繼承被繼承人乙○○之遺產等語。並聲明：原裁定
    廢棄，對抗告人聲明繼承之表示請准予備查。
四、按受裁定送達之人提起抗告，應於裁定送達後十日之不變期
    間內為之。但送達前之抗告，亦有效力。非訟事件法第42條
    第1項定有明文。又當事人居住於大陸地區，而向臺灣地區
    法院為訴訟行為者，其在途期間，均為三十七日。法院訴訟
    當事人在途期間標準第3條第2項亦有明定。本件原審於96年
    9月7日裁定駁回抗告人所為聲明繼承，該裁定並於96年11月
    7日送達抗告人，有財團法人海峽交流基金會97年3月3日海
    隆 (法)字第0970005767號函所附聲明書附卷可憑，嗣抗告
    人於96年12月5日提出本件抗告，此有抗告狀上所蓋收文戳
    可參，經扣除在途期間後，抗告人所提出抗告，尚未逾十日
    之不變期間，則其所提本件抗告，就抗告期間部分，自無不
    合，先此敘明。
五、又按抗告法院認抗告為有理由者，應廢棄或變更原裁定；非
    有必要不得命原法院或審判長更為裁定。此為非訟事件法第
    46條準用民事訴訟法第492條所規定。次按被繼承人為大陸
    地區人民者，關於繼承，依該地區之法律，但在臺灣地區之
    遺產，適用臺灣地區之法律；大陸地區人民繼承臺灣地區人
    民之遺產，應於繼承開始起三年內以書面向被繼承人住所地
    之法院為繼承之表示，逾期視為拋棄其繼承權，臺灣地區與
    大陸地區人民關係條例第60條、第66條第1項分別定有明文
    。又大陸地區人民繼承臺灣地區人民之遺產者，應檢具聲請
    書、被繼承人死亡時之除戶戶籍謄本及繼承系統表、經行政
    院設立或指定之機構或委託之民間團體驗證之符合繼承人身
    分之證明文件。臺灣地區與大陸地區人民關係條例施行細則
    第59條第1項、第3項前段亦有明定。再繼承人自繼承開始時
    ，除本法另有規定外，承受被繼承人財產上之一切權利義務
    。遺產繼承人，除配偶外，依下列順序定之：(一)直系血親卑
    親屬；(二)父母；(三)兄弟姐妹；(四)祖父母。此參我國民法第11
    48條前段、第1138條規定即明。
六、經查被繼承人乙○○係於93年5月21日死亡，則抗告人丙○
    ○如欲繼承被繼承人乙○○之遺產，依臺灣地區與大陸地區
    人民關係條例第66條第1項規定，應於96年5月21日前向本院
    為繼承之表示。茲抗告人於96年5月21日具狀向本院為繼承
    被繼承人乙○○遺產之表示，有抗告人原審所提聲明繼承狀
    收文戳可憑，自未逾3年之法定期間。次查抗告人為被繼承
    人乙○○之姊，另被繼承人無子女、其第二順位繼承人即父
    綦路月、母李氏業已死亡；第三順位繼承人除抗告人外，其
    餘兄綦光來、妹綦桂美、弟綦光哲亦均已死亡等事實，有抗
    告人所提經山東省高密市公證處 (2007)高證台字第5號公證
    、並經財團法人海峽交流基金會以 (96)核字第021473號證
    明之公證書附卷可稽；再依抗告人所提戶籍謄本所載，被繼
    承人有配偶王氏；然依行政院國軍退除役官兵輔導委員會台
    南縣榮民服務處97年4月23日南縣榮字第0970002047號函所
    附被繼承人親屬關係調查表，其所載大陸親屬並未列有配偶
    ；衡情，配偶乃至親之親屬，若被繼承人確有配偶，其於榮
    民服務處調查時自無忽略未載之理，故抗告人主張所謂王氏
    實為未舉行結婚儀式，且未至戶政機關登記、未共同生活、
    亦無子女之口頭婚約等語，非無可採；另參酌抗告人所提被
    繼承人所寫之書信信封、及返鄉探親之照片，均屬私密物品
    ，若非被繼承人之親屬，應難以取得，茲抗告人既提出信件
    、照片為證，則抗告人主張伊為被繼承人之姊，應屬可信；
    從而，依我國民法第1138條規定，抗告人核屬被繼承人之第
    三順位繼承人，依法得繼承被繼承人之遺產；原審裁定以抗
    告人未依限補正被繼承人之除戶戶籍謄本、繼承系統表、經
    驗證之符合繼承人身分之證明文件，而裁定駁回抗告人之聲
    明，固非無據；惟抗告人嗣既已補正，且考量抗告人所補提
    文件乃原審所提伊有繼承權之主張之補充，非屬新攻擊防禦
    方法，則伊嗣後所為補正，自無不許之理。綜此，抗告人既
    為乙○○之繼承人，原審駁回伊繼承之聲明，自有未恰；抗
    告意旨指摘原裁定不當，求予廢棄改判，為有理由，應予准
    許。爰予以廢棄原裁定，並改裁定如主文第2項所示。
七、據上結論，本件抗告為有理由，依非訟事件法第21條第1項
    前段、第46條，民事訴訟法第492條，裁定如主文。
中    華    民    國    97    年    5     月    26    日
                  家事法庭  審判長法  官  鍾宗霖
                                  法  官  鄭彩鳳
                                  法  官  林富郎
以上正本係照原本作成。
本裁定除以適用法規顯有錯誤為理由，並經本院許可外，不得再
抗告。
如提起再抗告，應於收受送達後10日內向本院提出再抗告狀，應
同時表明再抗告理由，且繳納再抗告費新臺幣1,000元。
中    華    民    國    97    年    5     月    26    日
                                  書記官  劉毓如


司法院資訊處製作；財團法人民間司法改革基金會備份。
